【裁判字號】    89,上訴,985
【裁判日期】    890907
【裁判案由】    殺人未遂等
【裁判全文】
臺灣高等法院高雄分院刑事判決                    八十九年度上訴字第九八五號
    上  訴  人
    即  被  告  甲○○
右上訴人因妨害自由等案件，不服台灣屏東地方法院八十九年度訴字第二三四號中華
民國八十九年五月廿九日第一審判決（起訴案號：台灣屏東地方法院檢察署八十九年
度偵字第一五九○號），提起上訴，本院判決如左：
    主  文
上訴駁回。
     事  實
一、甲○○於民國八十九年三月六日凌晨一時三十分許，在屏東縣屏東市○○路「阿
    梅卡拉ＯＫ」前，酒後認乙○○調戲其友人杜春花，因而與乙○○發生爭執，竟
    基於妨害自由之犯意，不顧乙○○之攔阻，強行自乙○○所駕駛之車號ＩＤ─三
    四五○號自用小客車內取走該車鑰匙，以迫使乙○○留下談判，致正擬駕車離去
    之乙○○無法行使自主決定駕車離去之權利。嗣甲○○怒意未消，另起傷害之犯
    意，持柴刀一把揮砍乙○○無著，乙○○隨即逃逸躲藏（傷害部分，業據撤回告
    訴，經原審為不受理判決，未上訴而確定在案）。惟甲○○仍心有未甘，明知飲
    酒後不得駕車，仍於酒醉不能安全駕駛汽車（包括機器腳踏車）之情況下，持上
    開柴刀，騎駛車號ＷＩＭ─七一九號輕型機車，四處追尋乙○○，嗣經警獲報前
    往緝捕，於屏東市○○路仁滿醫院前發現甲○○後，甲○○旋即沿豐年街、建豐
    路逃竄，並於途中丟棄上開柴刀，終在屏東市○○路永樂市場內就逮，並扣得上
    開柴刀一把，及檢測其吐氣所含酒精成份達○．六九ＭＧ／Ｌ。
二、案經乙○○訴由屏東縣警察局屏東分局報請臺灣屏東地方法院檢察署檢察官偵查
    起訴。
     理  由
一、右揭事實業據被告甲○○坦承不諱，核與告訴人乙○○、趙金輝及杜春花供述之
    情節相符，復有自其身上左側口袋起出車號ＩＤ─三四五○號小客車鑰匙一把可
    稽，堪信屬實。按「汽車駕駛人飲酒後其吐氣所含酒精成份超過每公升零點二五
    毫克以上者，不得駕車。」道路交通安全規則第一百十四條第二款定有明文。查
    酒精對中樞神經系統有麻醉作用，將導致人對外界事物狀況之知覺減緩及認知功
    能短暫性缺損，駕駛人對移動景物的追蹤、經強光照射後的視力恢復、監視四週
    之注意等，其反應能力均有降低。而被告遭逮捕後，經檢測其吐氣所含酒精成份
    高達每公升零點六九毫克，有酒精測定值表一紙可證，已逾每公升零點二五毫克
    甚多。復參酌酒後吐氣所含酒精濃度達○‧五五ＭＧ／Ｌ者，其駕駛肇事率為未
    飲酒者之十倍、達○‧七五ＭＧ／Ｌ者，則為二十五倍之研究報告（參照中央警
    察大學交通學系暨交通管理研究所蔡志中教授所製「酒精濃度與肇事率之關係」
    表），堪認被告飲酒後注意能力降低，已達不能安全駕駛之生理狀態。本件事證
    明確，犯行洵堪認定，應予依法論科。
二、核被告所為，係犯刑法第三百零四條第一項之強制罪及第一百八十五條之三之服
    用酒類，不能安全駕駛動力交通工具而駕駛罪。所犯上開二罪，犯意各別，行為
    互殊，罪名有異，應予分論併罰。原審因而適用刑法第一百八十五條之三、第三
    百零四條第一項、第四十一條，罰金罰鍰提高標準條例第一條前段，第二條，並
    審酌被告素行尚可，坦承犯行，告訴人並已宥恕被告，犯後態度良好，惟其於大
    量飲酒後，在判斷能力及反應能力均明顯降低之情況下，猶開車上路，對其他交
    通參與者之安全構成莫大之威脅，情節非輕等一切情狀，分別量處被告有期徒刑
    二月及拘役五十日，並均諭知易科罰金以三百元折算一日之標準（原審於判決理
    由中漏為有諭知易科罰金標準之說明，惟無礙犯罪事實之認定），核其認事用法
    尚無違誤，量刑亦稱允適，被告上訴認量刑過重，為無理由，應予以駁回。
據上論斷，應依刑事訴訟法第三百六十八條，判決如主文。
本案經檢察官林應華到庭執行職務。
中    華    民    國     八十九     年       九       月      七        日
                              臺灣高等法院高雄分院刑事第五庭
                                  審判長法官  吳水木
                                        法官  洪慶鐘
                                        法官  惠光霞
右正本證明與原本無異。
不得上訴。
                                      書記官  高惠珠
中    華    民    國     八十九     年       九       月      十一      日
本件論罪科刑法條：刑法第一百八十五條之三、第三百零四條第一項。
刑法第一百八十五條之三
服用毒品、麻醉藥品、酒類或其他相類之物，不能安全駕駛動力交通工具而駕駛者，
處一年以下有期徒刑、拘役或三萬元以下罰金。
刑法第三百零四條第一項
以強暴、脅迫使人行無義務之事或妨害人行使權利者，處三年以下有期徒刑、拘役或
三百元以下罰金。
                                                                        Ｈ


司法院資訊處製作；財團法人民間司法改革基金會備份。
